臺灣臺北地方法院刑事判決
111年度審簡上字第207號
上  訴  人  臺灣臺北地方檢察署檢察官
被      告  尚孟緯



上列被告因妨害名譽案件，不服本院於民國111年6月17日所為11
1年度審簡字第731號第一審刑事簡易判決（起訴案號：110年度
偵字第29163號），提起上訴，本院管轄之第二審合議庭判決如
下：
    主      文
上訴駁回。
    事實及理由
一、本案經本院合議庭審理結果，認第一審簡易判決認事用法及
    量刑均無不當，應予維持，並引用附件第一審簡易判決書記
    載之事實、證據及理由。
二、檢察官上訴意旨略以：原判決以被告坦承犯行，事證明確，
    判處罰金新臺幣（下同）3,000元之刑度，固屬卓見。惟：
  ㈠按刑之量定，固屬於實體法上賦予法院得為自由裁量之事項
    ，但法院行使此項職權時，仍應受比例原則、平等原則等一
    般法律原則之支配，亦即必須受法律秩序之理念、法律感情
    及慣例等所規範，非可恣意為之，則裁量刑之輕重時，應符
    合罪刑相當之原則，並斟酌客觀上之適當性、相當性與必要
    性，予以適度之判斷，使罰當其罪，以維護公平正義，否則
    即屬職權濫用之違背法令。且按量刑之輕重，固屬事實審法
    院得依職權自由裁量之事項，惟仍應受比例原則及公平原則
    之限制，以符罪刑相當之原則，否則其判決即非適法。所稱
    之比例原則，指行使此項職權判斷時，須符合客觀上之適當
    性、相當性與必要性之價值要求，不得逾越此等特性之程度
    ，用以維護其均衡；而所謂平等原則，非指一律齊頭之平等
    待遇，應從實質上加以客觀判斷，倘條件有別，應本乎正義
    理念，分別適度量處，禁止恣意為之，最高法院96年度台上
    字第4803號、99年度台上字第4568號刑事判決亦同此見解。
  ㈡告訴人林燕雪具狀陳稱：被告尚孟緯犯後未向告訴人道歉，應訊避重就輕，僅就自己之經濟狀況詳予敘述，害怕重罰，其犯後並無悔意，而告訴人受此侮辱情何以堪，令人難以忍受等語，原審僅量處罰金3,000元尚屬過輕等語。經核閱上開聲請人所述事項，認其聲請上訴非無理由，請將原判決撤銷，更為適當合法之判決等語。
三、本院判斷：
  ㈠量刑之輕重，係事實審法院得依職權自由裁量之事項，茍已
    斟酌刑法第57條各款所列情狀而未逾越法定刑度，則不得遽
    指為違法；又刑罰之量定屬法院自由裁量之職權行使，但仍
    應審酌刑法第57條所列各款事由及一切情狀，為酌量輕重之
    標準，並非漫無限制，在同一犯罪事實與情節，如別無其他
    加重或減輕之原因，下級法院量定之刑，亦無過重或失輕之
    不當情形，則上級法院對於下級法院之職權行使，原則上應
    予尊重（最高法院72年台上字第6696號判例意旨參照）。由
    上可知，法律固賦予法官自由裁量權，但此項裁量權之行使
    ，並非得以恣意為之，仍應受一般法律原則之拘束，苟無濫
    用裁量權、違反比例原則、重要量刑事由未予斟酌之情事，
    尚難謂有違法或不當之處。
  ㈡本案經原審審理結果，認被告犯罪事證明確，因而適用刑事
    訴訟法第449條第2項、第3項、第454條第2項，刑法施行法
    第1條之1第1項，審酌被告與告訴人林燕雪素不相識，因告
    訴人前往被告祖父住處，雙方因故起爭執，詎被告遇事不思
    理性處理並克制情緒，公然侮辱告訴人，致告訴人不堪不快
    ，且迄未與告訴人達成和解，所為非是，惟念被告犯後坦承
    犯行，兼衡被告無前科、犯罪動機、情節、手段，暨其自陳
    高中畢業之智識程度、目前無業、須扶養小孩之家庭經濟狀
    況等一切情狀，量處如原審主文所示之刑，暨諭知易服勞役
    之折算標準。
　㈢經核原審上開審酌情由並無不合，復參酌被告於本院審理時
    坦承犯行，於本院審理中二度向告訴人起立道歉，告訴人另
    行提起附帶民事訴訟移送民事庭審理，本院認原審認事用法
    並無不當，量刑尚屬妥適，未逾越法律規定之範圍，亦無濫
    用權限之情事，難謂有何違法可言。公訴人據此提起上訴，
    核無理由，應予駁回。
據上論斷，應依刑事訴訟法第455條之1第1項、第3項、第368條
、第373條，判決如主文。
本案經檢察官林岫璁提起公訴，檢察官張友寧提出上訴，檢察官
洪敏超到庭執行職務。
中    華    民    國    111   年    11    月    21    日
                  刑事第二十庭審判長  法  官  洪英花

                                      法  官  宋恩同

                                      法  官  賴鵬年
以上正本證明與原本無異。
不得上訴。
                                      書記官  洪啟瑞
中    華    民    國    111   年    11    月    22    日
附件：
臺灣臺北地方法院刑事簡易判決
111年度審簡字第731號
公  訴  人  臺灣臺北地方檢察署檢察官
被      告  尚孟緯
上列被告因妨害名譽案件，經檢察官提起公訴（110年度偵字第2
9163號），嗣被告於本院審理時自白犯罪（本院111年度審易字
第385號），本院認為宜以簡易判決處刑，逕以簡易判決處刑如
下：
    主      文
尚孟緯犯公然侮辱罪，處罰金新臺幣參仟元，如易服勞役，以新
臺幣壹仟元折算壹日。
    事實及理由
一、本件犯罪事實及證據，除證據部分增列「被告尚孟緯於本院
    審理時之自白」外，其餘均引用檢察官起訴書之記載（如附
    件）。
二、論罪科刑：
(一)核被告所為，係犯刑法第309條第1項之公然侮辱罪。
(二)爰審酌被告與告訴人林燕雪素不相識，因告訴人前往被告祖
    父住處，雙方因故起爭執，詎被告遇事不思理性處理並克制
    情緒，公然侮辱告訴人，致告訴人不堪不快，且迄未與告訴
    人達成和解，所為非是，惟念被告犯後坦承犯行，態度尚可
    ，兼衡被告無前科之素行、犯罪動機、情節、手段，暨其自
    陳高中畢業之智識程度、目前無業、需扶養小孩之家庭經濟
    狀況等一切情狀，量處如主文所示之刑，並諭知易服勞役之
    折算標準。
三、依刑事訴訟法第449條第2項、第3項、第454條第2項，刑法
    施行法第1條之1第1項，逕以簡易判決處刑如主文。
四、如不服本判決，得於判決書送達之翌日起20日內，提出上訴
    狀敘明上訴理由（須附繕本），上訴於本院第二審合議庭。
本案經檢察官林岫璁提起公訴，檢察官張友寧到庭執行職務。
中　　華　　民　　國　　111 　年　　6 　　月　　17　　日
　　　　　　　　　刑事第二十一庭  法　官　王筱寧
上正本證明與原本無異。 
如不服本判決應於收受送達後20日內向本院提出上訴書狀，並應
敘述具體理由；其未敘述上訴理由者，應於上訴期間屆滿後20日
內向本院補提理由書（均須按他造當事人之人數附繕本）「切勿
逕送上級法院」。告訴人或被害人如對於本判決不服者，應具備
理由請求檢察官上訴，其上訴期間之計算係以檢察官收受判決正
本之日期為準。 因疫情而遲誤不變期間，得向法院聲請回復原
狀。
                                  書記官  林思辰
中　　華　　民　　國　　111 　年　　6 　　月　　20　　日
附錄本案所犯法條
中華民國刑法第309條
（公然侮辱罪）
公然侮辱人者，處拘役或9千元以下罰金。
以強暴犯前項之罪者，處1年以下有期徒刑、拘役或1萬5千元以
下罰金。
附件：
臺灣臺北地方檢察署檢察官起訴書
                                    110年度偵字第29163號
　　被　　　告　尚孟緯　男　35歲（民國00年0月00日生）
　　　　　　　　　　　　住○○市○○區○○○路0段000巷00                          弄0號4樓
　　　　　　　　　　　　國民身分證統一編號：Z000000000號
上列被告因妨害名譽案件，業經偵查終結，認應提起公訴，茲將
犯罪事實及證據並所犯法條分敘如下：
　　　　犯罪事實
一、尚孟緯(所涉傷害等犯嫌另為不起訴處分)於民國110年5月20
    日下午4時30分許，自其祖父所居臺北市○○區○○○路0段000巷
    00弄0號4樓住處監視器，發覺陌生之人林燕雪未經其同意入
    內活動，遂趕赴祖父住處，並在上址住處1樓攔下林燕雪等
    待警方到場處理。嗣同日下午5時4分許，警方獲報到場分別
    對2人詢問事發經過時，尚孟緯因不滿林燕雪自稱為其祖父
    友人，其為祖父之姪子等語，竟即基於公然侮辱之犯意，對
    林燕雪辱稱「放屁，賣屄的還敢講」等語，足以貶損林燕雪
    之人格尊嚴。嗣林燕雪不甘受辱，訴警究辦，始查悉上情。
二、案經林燕雪訴由臺北市政府警察局信義局報告偵辦。
　　　　證據並所犯法條
一、證據清單及待證事實：
編號 證據名稱 待證事實 1 被告尚孟緯於偵查中之供述。 被告確有於犯罪事實欄所載時間、地點，因擔心祖父住處遭竊，趕赴祖父住處，當場攔下告訴人並報警，隨後與警方一同在現場查看告訴人物品、交談之事實。 2 告訴人林燕雪於警詢之指訴、偵查中之證述。 全部犯罪事實。 3 警方現場勤務過程密錄器錄影電磁紀錄1份，暨檢察官勘驗上開畫面筆錄1份。  
二、核被告所為，係犯刑法第309條第1項之公然侮辱罪嫌。
三、依刑事訴訟法第251條第1項提起公訴。
　　此　致
臺灣臺北地方法院
中　　華　　民　　國　 111　　年　　1 　　月　　26　　日
　　　　　　　　　　　　　　　檢　察　官　林岫璁
本件正本證明與原本無異
中　　華　　民　　國　 111　　年　　2 　　月　  15　　日
　　　　　　　　　            書　記　官  鍾承儒
附錄本案所犯法條全文
中華民國刑法第309條
公然侮辱人者，處拘役或 9 千元以下罰金。
以強暴犯前項之罪者，處 1 年以下有期徒刑、拘役或 1 萬 5
千元以下罰金。